---
title: "Deskstudie over de vispasseerbaarheid van de getijdestuw op de Dender in Dendermonde"
author:
  - name:
      given: "Stijn"
      family: "Bruneel"
    email: "stijn.bruneel@inbo.be"
    orcid: "0000-0002-8226-8080"
    affiliation: "Instituut voor Natuur- en Bosonderzoek (INBO)"
    corresponding: true
reviewer:
  - name:
      given: "Pieterjan"
      family: "Verhelst"
    email: "pieterjan.verhelst@inbo.be"
    orcid: "0000-0002-2610-6941"
    affiliation: "Instituut voor Natuur- en Bosonderzoek (INBO)"
lang: nl
style: INBO
client:
  - DVW
floatbarrier: subsubsection
lof: TRUE
lot: TRUE
keywords: "vispassage; Dender; Schelde; getijdestuw; deskstudie"
community: "inbo"
publication_type: report
funder: Instituut voor Natuur- en Bosonderzoek (INBO)
rightsholder: Instituut voor Natuur- en Bosonderzoek (INBO)
bibliography: references.bib
link-citations: TRUE
site: bookdown::bookdown_site
always_allow_html: TRUE
output:
  INBOmd::pdf_report: default
  INBOmd::gitbook: default
  INBOmd::epub_book: default
  bookdown::dontrun: default
  bookdown::html_book: default
  bookdown::word_document2: default
---

# Dankwoord {.unnumbered}

De tekst voor het optionele dankwoord.

# Voorwoord {.unnumbered}

De tekst voor het optionele voorwoord.

# Samenvatting {.unnumbered}

<!-- description: start -->

De tekst voor de verplichte samenvatting.
Hou het [Heerlijk Helder](https://overheid.vlaanderen.be/communicatie/heerlijk-helder).
<!-- description: end -->

# Aanbevelingen voor beheer en/of beleid {.unnumbered}

Verplicht wanneer relevant.

```{r setup, include = FALSE}
library(knitr)
opts_chunk$set(
  echo = FALSE,
  eval = TRUE,
  cache = FALSE,
  warning = FALSE,
  error = FALSE,
  message = FALSE
)
library(tidyverse)
library(INBOtheme)
if (interactive()) {
  theme_set(theme_inbo(base_size = 10))
} else {
  switch(
    opts_knit$get("rmarkdown.pandoc.to"),
    html = {
      opts_chunk$set(dev = "png", dpi = 72)
      theme_set(theme_inbo(base_size = 12))
    },
    latex = {
      opts_chunk$set(dev = "cairo_pdf", dpi = 300)
      theme_set(theme_inbo(base_size = 9))
      update_geom_defaults("point", list(size = 1.5))
    },
    epub3 = {
      opts_chunk$set(dev = "png", dpi = 300)
      theme_set(theme_inbo(base_size = 12))
    }
  )
}
```

<!--chapter:end:index.Rmd-->

\benglish

# English abstract {-}

Insert a translation of the summary here.
\eenglish

<!--chapter:end:000_abstract.Rmd-->

\bfrench

# Résumé français {-}

Ajoutez éventuellement une traduction du résumé ici.

\efrench

<!--chapter:end:001_resume.Rmd-->

<!-- hier komt de inhoudstafel bij pdf -->

\mainmatter

# Aanleiding

Vrije vismigratie is essentieel voor alle diadrome vissen, die omvangrijke verplaatsingen ondernemen tussen leefgebieden in zee en zoetwater.
Ook voor de meeste potamodrome vissoorten die zich binnen het ‘zoete’ riviersysteem verplaatsen is migratie noodzakelijk om te overleven en hun populaties in stand te houden.
In Vlaanderen worden vissen regelmatig verhinderd in deze vrije migratie en dispersie door kunstwerken in onze waterlopen.
Kunstwerken die vaak nodig zijn voor scheepvaart of oppervlaktewaterhuishouding.
Meer dan de helft van de zoetwatervissen in Vlaanderen zijn dan ook uitgestorven, met uitsterven bedreigd, bedreigd of kwetsbaar.
Om dit tegen te gaan werd bij wet vastgelegd in o.a.
de Benelux‐beschikking van 1996 en 2009 dat de betrokken regering de vrije vismigratie in alle hydrografische stroomgebieden moet verzekeren.
Eén van die potentiële vismigratieknelpunten betreft het getijde-stuwsluiscomplex (verder kortweg getijdestuw genoemd) aan de monding van de Dender in de Zeeschelde in Dendermonde.

De getijdestuw in Dendermonde maakt deel uit van het Sigmaplan, een ambitieus project dat Vlaanderen wil beschermen tegen overstromingen vanuit de Schelde.
Naast de cruciale veiligheidsfunctie vormt deze stuw ook een belangrijke schakel in het behoud en herstel van ecologische verbindingen in het getijdengebied.
Eén van de grootste uitdagingen daarbij is het verzekeren van de vispasseerbaarheid: hoe kunnen vissen zich vrij verplaatsen tussen de verschillende delen van de rivier, ondanks de aanwezigheid van een kunstmatige hindernis?

Vispasseerbaarheid is van groot belang voor het behoud van biodiversiteit en de natuurlijke dynamiek van het estuarium.
Veel vissoorten migreren immers stroomop- en stroomafwaarts voor hun voortplanting, groei en overleving.
De getijdestuw mag deze migratie niet volledig blokkeren, zeker niet in een ecologisch waardevol gebied zoals de Schelde en haar zijrivieren.
Daarom wordt bij het ontwerp en de bouw van de stuw bijzondere aandacht besteed aan visvriendelijke oplossingen, zoals vispassages of specifieke openingen en werkingsregimes.
In dit rapport wordt dieper ingegaan op de vispasseerbaarheid onder het huidig beheer van de getijdestuw in Dendermonde, of het gewenst is om de vispasseerbaarheid te verhogen, de manier waarop dit zou gerealiseerd kunnen worden en welke technische en ecologische afwegingen daarbij komen kijken.

# Onderzoeksvragen

## Onderzoeksvraag 1

**In welke mate vormt het getijdecomplex in Dendermonde een gehele of gedeeltelijke barrière voor de stroomopwaartse migratie van vissen vanuit de Zeeschelde naar de Dender?**

Deze vraag richt zich op het analyseren van het effect van de getijdestuw op de natuurlijke vismigratie tussen de Zeeschelde en haar zijrivier, de Dender.
Daarbij wordt nagegaan of het getijdecomplex een volledige blokkade vormt, of slechts gedeeltelijk beperkt doorlaatbaar is voor migrerende vissoorten.
Het onderzoek kijkt zowel naar de fysieke kenmerken van de stuw (hoogte, sluizen, technische voorzieningen) als naar de ecologische en hydrologische factoren die de migratie beïnvloeden, zoals stroming en getijdenregime.
Het doel is om een duidelijk beeld te krijgen van de mate waarin de constructie de natuurlijke migratieprocessen verstoort.

## Onderzoeksvraag 2

**Welke mitigerende of beheerstechnische maatregelen kunnen worden voorgesteld en eventueel geïmplementeerd om de vismigratie tussen de Zeeschelde en de Dender te verbeteren of te herstellen?**

Deze vraag richt zich op het identificeren en evalueren van mogelijke oplossingen om de negatieve effecten van de getijdestuw op vismigratie te beperken of ongedaan te maken.
Hierbij wordt gedacht aan maatregelen zoals de aanleg van vispassages (bijvoorbeeld een vistrap, vislift of bypass), aanpassingen in het bedieningsregime van de stuw, of ecologisch herstel in de omgeving van het complex.
Het onderzoek beoogt niet alleen te inventariseren welke maatregelen theoretisch mogelijk zijn, maar ook te beoordelen of ze technisch haalbaar, effectief en duurzaam zijn binnen de lokale context van het getijdengebied en het Sigmaplan.

# Doelstelling

Deze verkennende deskstudie heeft als doel de stroomopwaartse vispasseerbaarheid van de getijdestuw op de Dender in Dendermonde te evalueren onder het huidige beheer.
De studie vormt een eerste stap richting een mogelijke optimalisatie van het stuwbeheer met het oog op ecologische connectiviteit, en meer specifiek, vismigratie.

**Technische karakteristieken van het sluisstuwcomplex**

Een overzicht van de technische eigenschappen van het complex, met bijzondere aandacht voor de in 2012 gerenoveerde getijdestuw.
Volgende elementen worden beschreven:

-   De werking van de schuiven en de regeling ervan
-   De geometrie en positie van de openingen
-   Eventuele bestaande voorzieningen of beperkingen met betrekking tot vispasseerbaarheid

**Analyse van het huidige beheer van de getijdestuw**

De huidige beheerstrategie van de getijdestuw wordt geanalyseerd op basis van beschikbare gegevens, waaronder:

-   Debieten en waterstandsmetingen stroomopwaarts en stroomafwaarts
-   De invloed van tijwerking op de stuwbediening
-   Resulterende stroomsnelheden en waterniveauverschillen nabij de stuw
-   Potentiële vensters waarin vismigratie mogelijk zou kunnen zijn

**Potentieel voor vismigratiebeheer**

Op basis van de bovenstaande analyse wordt nagegaan of een aangepast beheer ter bevordering van stroomopwaartse vismigratie haalbaar en wenselijk is.
Hierbij wordt onder andere gekeken naar:

-   De mogelijkheid tot invoering van een zogenaamde *vismigratiestand*, naar analogie met de werking van bovenstuw 222 op de Dijle in Mechelen (Stevens & Coeck, 2010)
-   Beperkingen of randvoorwaarden, zoals de noodzaak tot gegarandeerde bevaarbaarheid stroomopwaarts van de stuw

**Voorstel voor vervolgonderzoek**

Indien blijkt dat een vismigratiebeheer kansrijk is, wordt in een volgende fase een onderzoeksvoorstel uitgewerkt om de effectiviteit van dergelijk aangepast beheer te evalueren.
Dit kan bestaan uit:

-   Veldmetingen van vismigratie aan de hand van monitoring of telemetrie
-   Hydraulische modellering van stroomsnelheden tijdens migratievensters
-   Vergelijking met eerdere evaluaties van aangepast stuwbeheer, zoals in Mechelen (Vermeersch et al., 2017)

# Inleiding

De Dender wordt gereguleerd door een reeks stuwen die instaan voor het handhaven van voldoende waterpeil, onder andere ten behoeve van de bevaarbaarheid van de rivier.
Tussen de bron in Ath en de monding in Dendermonde bevinden zich veertien stuwen, waarvan acht op Vlaams grondgebied.
De meeste van deze stuwen zijn sterk verouderd en beschikken over een beperkte afvoercapaciteit.
Enkel de meest stroomafwaartse stuw, gelegen in Dendermonde, werd reeds gerenoveerd in 2012.

Om de Dender in de toekomst bevaarbaar te houden en wateroverlast te beperken, werd beslist om zes van de acht Vlaamse stuwen te vernieuwen.
De stuw van Teralfene wordt daarbij afgeschaft.
De vernieuwde stuwen in Denderbelle, Aalst, Denderleeuw, Pollare, Idegem en Geraardsbergen zullen worden vervangen door geautomatiseerde klepbalgstuwen, wat bijdraagt aan een verhoogde bedrijfszekerheid.

Parallel aan deze infrastructuurwerken worden op elke locatie ook vispassages aangelegd.
Deze ingreep maakt vismigratie mogelijk tussen de verschillende verstuwde panden en draagt bij aan de ecologische connectiviteit van het watersysteem.
De sanering van deze vismigratieknelpunten kadert binnen diverse beleidskaders, waaronder: - De Beneluxbeschikking inzake vrije vismigratie (M.2009.01), - De Europese palingverordening (EG/1100/2007), - De Europese Kaderrichtlijn Water (2000/60/EG), - En het Vlaamse decreet Integraal Waterbeleid.

Na de sanering van de knelpunten op Vlaams grondgebied zal vrije vismigratie in principe opnieuw mogelijk worden in het Vlaamse deel van de Dender en verder stroomopwaarts.
Ook in Wallonië worden, onder invloed van bovenstaande wetgevingen, initiatieven genomen om migratiebarrières weg te nemen.
Zo werd onder meer in Attre (nabij Ath) reeds een vismigratiefaciliteit gerealiseerd.

Voor zowel potamodrome als diadrome vissoorten is connectiviteit over het volledige riviertraject essentieel: potamodrome soorten migreren binnen het stroomgebied, terwijl diadrome soorten migreren tussen zoet en zout water.
In dat opzicht vormt de getijdestuw in Dendermonde een mogelijk knelpunt.
Een vlotte passeerbaarheid van deze stuw is cruciaal om de migratie van soorten zoals paling, bot, driedoornige stekelbaars, spiering (diadroom) en winde, blankvoorn, Europese meerval (potamodroom) mogelijk te maken.

Deze deskstudie vormt de eerste stap in de beoordeling van de vispasseerbaarheid van de getijdestuw in Dendermonde.
Indien blijkt dat de Dender vanuit de Zeeschelde effectief optrekbaar is via deze stuw, kunnen na voltooiing van de geplande saneringen langs het Vlaamse traject opnieuw migratiemogelijkheden ontstaan tot diep in Wallonië en haar zijrivieren, waaronder de Marke, de Molenbeek-Terkleppebeek, de Molenbeek-Pachtbosbeek, de Bellebeek, de Molenbeek-Ter Erpenbeek en de Vondelbeek.

<!--chapter:end:01_inleiding.Rmd-->

# Methodologie

## Gebiedsbeschrijving

De getijstuw in Dendermonde bevindt zich op de Zeeschelde, net stroomafwaarts van de samenvloeiing met de Dender.
De stuw maakt deel uit van het getijdengebonden deel van de Schelde en ligt binnen een overstromingsgevoelige zone met een uitgesproken estuarien karakter.
Het omliggende landschap wordt gekenmerkt door brede riviervlaktes, slikken en schorren, en kent sterke wisselingen in waterstand als gevolg van de getijwerking vanuit de Noordzee.
De Zeeschelde is op deze locatie onderhevig aan een semidiurnaal getij, met gemiddeld twee hoogwaters en twee laagwaters per etmaal.
De getijstuw reguleert de getij-invloed stroomopwaarts en laat gecontroleerde doorstroming toe richting het binnenland.
De stuw fungeert als overgangsstructuur tussen het maritiem beïnvloede getijregime en het meer gestabiliseerde waterpeil in de bovenlopen van het riviersysteem.
Aan de bovenstroomse zijde van de stuw geldt een theoretisch streefpeil van **3,82 meter TAW**, dat als referentiepeil wordt gehanteerd voor het waterbeheer in deze zone.
Dit peil zorgt voor een gecontroleerde opstuwing van het water in de richting van de Dender bovenstrooms van Dendermonde.
Het handhaven van dit peil is essentieel voor de werking van de stuw en het algemene peilbeheer in het intergetijdengebied.

Het sluisstuwcomplex van Dendermonde bestaat uit een combinatie van een stuwconstructie, een schutsluis en bijhorende infrastructuur voor waterbeheersing.
Het ontwerp laat een gereguleerde uitwisseling toe tussen de getijdeninvloeden van de Zeeschelde en het bovenstrooms gelegen binnenwaterstelsel van de Dender.

Het complex is opgebouwd uit meerdere functionele zones.
Centraal bevinden zich de doorstroomopeningen van de stuw, geflankeerd door oeverconstructies en geleidewerken.
Deze stuwsecties laten gecontroleerde waterafvoer toe in functie van het getij en het bovenstroomse peilbeheer.
De schutsluis is parallel aan de stuw gelegen en dient voor de doorgang van de scheepvaart.
Ze verbindt het benedenstroomse getijdeel van de Schelde met het hoger gelegen niet-getijgebonden deel van de Dender.

De **doorsnede B–C** toont een typische dwarsdoorsnede door de stuw.
De stuw is uitgevoerd met een betonnen onderbouw en verticale stuwschuiven of segmenten, die hydraulisch bediend worden.
Boven de stuw bevindt zich een stalen bovendorpel waarop de bedieningselementen en brugstructuren rusten.
De waterlijn varieert afhankelijk van de getijstand en de regeling van de stuwsegmenten.
Aan de benedenstroomse zijde is een erosiebeschermingslaag aangebracht om bodemscour ten gevolge van valhoogte en stroming te vermijden.

In de **doorsnede D–E** wordt een langsdoorsnede getoond over een deel van het complex, waarbij zowel de bedieningsconstructie als het waterverloop over de stuw zichtbaar zijn.
Het verschil in waterpeil tussen boven- en benedenstroomse zijde is goed merkbaar, vooral bij laag tij.
De doorsnede illustreert eveneens de integratie van geleidewerken en walkanten, wat belangrijk is voor de geleiding van schepen en voor de hydraulische vormgeving van de instroomzones.

## Onderzoeksluik 1: Analyse en voorbereiding via terreinbezoeken, dataverwerking en overleg

Deze eerste fase richt zich op het verzamelen van relevante informatie en het opbouwen van inzicht in het functioneren en het beheer van de getijdestuw in Dendermonde.
Hierbij wordt zowel gebruik gemaakt van terreinobservaties als van historische data en overleg met betrokken beheerders en experten.

De belangrijkste activiteiten binnen deze deelopdracht zijn:

-   **Terreinbezoeken en overlegmomenten**
    -   Bezoek aan de getijdestuw op de Dijle te Mechelen, waar sinds 2010 een aangepaste ‘vismigratiestand’ gehanteerd wordt (cf. Stevens & Coeck, 2010).
    -   Bezoek aan de getijdestuw op de Dender te Dendermonde.
    -   Doel van deze bezoeken is het documenteren van de werking ter plaatse, het identificeren van technische en operationele kenmerken, en het leren uit praktijkervaringen (do’s en don’ts).
-   **Data-analyse en visualisatie**
    -   Analyse van beschikbare meetreeksen van debieten, op- en afwaartse waterstanden en klepstanden van de stuw in Dendermonde.
    -   Opmaak van grafieken en samenvattende figuren die de relatie tussen debiet, waterstand en klepstand inzichtelijk maken onder verschillende omstandigheden (tij, seizoen, stuwstand).
    -   Analyse van frequentie en duur van potentiële migratievensters.
-   **Overleg met experten en betrokken instanties**
    -   Organisatie van overlegmomenten met specialisten van het Waterbouwkundig Laboratorium (WL) en andere relevante actoren (bv. VMM, De Vlaamse Waterweg).
    -   Doel is het aftoetsen van inzichten, bespreken van knelpunten, en verkennen van technische randvoorwaarden voor aanpassing van het beheer.
-   **Opmaak van een voorstel voor aangepast stuwbeheer**
    -   Formulering van een beheerstrategie die vismigratie faciliteert, rekening houdend met ecologische, hydraulische en nautische randvoorwaarden.
    -   Indien relevant, gebeurt dit naar analogie met het beheer van de Dijlestuw in Mechelen.
    -   Het voorstel wordt besproken en verfijnd in samenwerking met het WL.

## Onderzoeksluik 2: Potentiële bijkomende metingen en schaalmodelstudie

Afhankelijk van de resultaten en aanbevelingen uit deelopdracht 1, kan het nodig blijken om bijkomende metingen uit te voeren of een schaalmodelstudie op te zetten.

Dit tweede onderzoeksluik wordt voorlopig **niet opgenomen in dit rapport**, aangezien de noodzaak en haalbaarheid hiervan eerst met het WL geëvalueerd worden.
Indien beslist wordt om deze stap uit te voeren, kan onderzoeksluik 2 bestaan uit:

-   **Hydraulische terreinmetingen**
    -   Uitvoering van meetcampagnes onder verschillende debietscondities, in samenwerking met het WL.
    -   Metingen van stromingsprofielen, snelheden, en waterstanden op en nabij de stuw.
-   **Schaalmodelonderzoek**
    -   Eventuele opbouw en inzet van een fysiek schaalmodel door het WL.
    -   Analyse van stromingsdynamiek en vispasseerbaarheid onder gecontroleerde omstandigheden.
    -   Gebruik van het schaalmodel om alternatieve stuwinstellingen en beheersstrategieën te testen.

De concrete invulling van dit onderzoeksluik is afhankelijk van de resultaten en aanbevelingen van onderzoeksluik 1, en zal pas worden vastgelegd na overleg met het WL.

```{r}
source("./code/not_functions/libraries.R")
```

```{r}
clean_waterinfo<-function(dir){
  files<-list.files(path=dir,pattern = ".csv")
  for (i in 1:length(files)){
    path<-paste0(dir,files[i])
    file_name<-gsub(".csv","",files[i])
    temp<-read.csv(path,sep=';',skip=7)[,1:2]
    colnames(temp)<-c("date","value")
    temp$loc<-paste(str_split_1(file_name,"_")[1],str_split_1(file_name,"_")[2])
    temp$regio<-str_split_1(file_name,"_")[2]
    temp$var<-tolower(str_split_1(file_name,"_")[3])
    temp$value<-as.numeric(sub(",", ".", temp$value, fixed = TRUE))
    if (i==1){data=temp} else {data=rbind(data,temp)}
  }
  data$date=substr(gsub("T", " ", as.character(data$date)),1,19)
  data$date_brussels = as.POSIXct(data$date,format='%Y-%m-%d %H:%M:%S',tz="Europe/Brussels")
  data$date_utc = data$date_brussels; attr(data$date_utc, "tzone") <- "GMT"
  data=unique(data)
  return(data)
}
```

```{r}
waterinfo<-clean_waterinfo(dir="./data/extern/omgeving/")

waterinfo$regio=factor(waterinfo$regio, levels=c("Dender","Zeeschelde"))
waterinfo$var=factor(waterinfo$var, levels=c("waterpeil","afvoer"))
waterinfo$loc=factor(waterinfo$loc, levels=c("Dendermonde Dender","Dendermonde Opwaarts DVW Dender","Dendermonde Afwaarts DVW tij Zeeschelde","Dendermonde tij Zeeschelde"))
```

```{r tijdreeksenstudieperiode1, fig.height=12, fig.width=10, fig.cap="Overzicht van metingen van waterpeil (m), voor relevante meetstations doorheen de tijd. De stations staan geordend van stroomopwaarts naar stroomafwaarts."}
ggplot(waterinfo %>% dplyr::filter(date_utc>as.POSIXct("2024-01-25 00:00") & date_utc<as.POSIXct("2024-01-29 00:00")), aes(x = date_utc, y = value)) + 
  geom_line() +
  xlab("Datum") + ylab("Waterpeil (meter)") +
  facet_wrap(~ var*loc, ncol = 1, scales="free_y") + 
  theme(axis.text.x = element_text(angle = 45, vjust = 1, hjust=1)) +
  scale_x_datetime(date_labels = "%d-%m %H:%M", date_breaks = "12 hours") + theme_bw()
```

```{r message=FALSE, warning=FALSE}
dir='./data/extern/logboeken/verwerkt_in_excel/2024 Historiek/'
files<-list.files(path=dir)
for (i in 1:length(files)){
  path<-paste0(dir,files[i])
  temp=read_excel(path, sheet = 'Waterbeheersing',skip=15)[,c(4,5,9,10,11)] %>%
    dplyr::filter(!if_all(everything(), is.na))
  if (i==1){s=temp} else {s=rbind(s,temp)}
}

colnames(s)=c("date","time","opwaartswaterpeil","neerwaartswaterpeil","stuw")
s$datetime <- make_datetime(
  year = year(s$date),
  month = month(s$date),
  day = day(s$date),
  hour = hour(s$time),
  min = minute(s$time),
  sec = second(s$time),
  tz = "Europe/Brussels"
)
attr(s$datetime, "tzone") <- "GMT"
s <- s %>% 
  dplyr::select(-date,-time) %>% 
  mutate(    opwaartswaterpeil = as.numeric(gsub(",", ".", opwaartswaterpeil, fixed = TRUE)),
    neerwaartswaterpeil = as.numeric(gsub(",", ".", neerwaartswaterpeil, fixed = TRUE))) %>%
  dplyr::filter(is.na(stuw)==FALSE) %>% 
  mutate(opwaartswaterpeil = opwaartswaterpeil + 1.95,
         neerwaartswaterpeil = neerwaartswaterpeil + 1.95)

t <- s %>%
  mutate(
    hefactie = ifelse((grepl("[A-Za-z]", stuw)), TRUE, FALSE),
    sluice_height   = ifelse(!grepl("[a-zA-Z]", stuw), as.numeric(stuw), NA)/100 + 1.95,
    sluice_opening = ifelse(grepl("[a-zA-Z]", stuw), as.numeric(gsub("[^0-9]", "", stuw))/100, NA),
    sluice_height   = zoo::na.locf(sluice_height, na.rm = FALSE),
    sluice_opening = ifelse(is.na(sluice_opening), 0, sluice_opening), 
    sluice_height = sluice_height + sluice_opening,
    #sluice_opening = zoo::na.locf(sluice_opening, na.rm = FALSE),
    #sluice_height   = ifelse(hefactie == TRUE & sluice_height < sluice_opening + 4.65, sluice_opening + 4.65, sluice_height), 
    #sluice_opening   = ifelse(hefactie == FALSE & sluice_height < sluice_opening + 4.65, 0, sluice_opening),
    datetime = round_date(datetime, unit="5 mins")
  ) %>% 
  select(-stuw) %>%
  complete(datetime = seq(min(datetime), max(datetime), by = "5 min")) %>%
  fill(everything(), .direction = "down")
```

```{r}
data <- waterinfo %>% 
  dplyr::filter(date_utc>as.POSIXct("2024-01-01 00:00") & date_utc<as.POSIXct("2024-05-01 00:00") & var=="waterpeil" & loc %in% c("Dendermonde Opwaarts DVW Dender","Dendermonde Afwaarts DVW tij Zeeschelde")) %>% 
  dplyr::select(date_utc,var,loc,regio,value) %>% 
  mutate(var=paste(var,loc,regio,sep="_")) %>%
  dplyr::select(-loc,-regio) %>% 
  distinct(date_utc, var, .keep_all = TRUE) %>% 
  pivot_wider(names_from = var, values_from = value) %>%
  rename("h_downstream" = "waterpeil_Dendermonde Afwaarts DVW tij Zeeschelde_Zeeschelde",
         "h_upstream" = "waterpeil_Dendermonde Opwaarts DVW Dender_Dender") %>% 
  dplyr::select(date_utc, h_downstream, h_upstream) %>% 
  mutate(h_downstream=h_downstream+1.95,
         h_upstream=h_upstream+1.95) %>%
  left_join(t %>% select(datetime,sluice_height,sluice_opening),by= c("date_utc" = "datetime")) %>%
  drop_na() %>%
  mutate(
    bereikbaar = case_when(
      h_upstream < sluice_height & sluice_opening == 0 ~ "no",
      TRUE ~ "yes"
    ),
    bereikbaar_stroomafwaarts_over_stuw = case_when(
      h_upstream < sluice_height ~ "no",
      TRUE ~ "yes"
    ),
    bereikbaar_stroomopwaarts_over_stuw = case_when(
      h_downstream < sluice_height ~ "no",
      TRUE ~ "yes"
    ),
    bereikbaar_onder_stuw = case_when(
      sluice_opening == 0 ~ "no",
      TRUE ~ "yes"
    )
  )
```

In de volgende secties wordt beschreven hoe de berekeningen gebeuren.
Het spuidebiet (en de geassocieerde stroomsnelheid) van een getijdestuw op basis van metingen om de 5 minuten van het waterpeil boven- en benedenstrooms wordt berekend.\
Er wordt daarbij rekening gehouden met:

1.  **Overstroming** (wanneer water over de stuw stroomt)
2.  **Onderstrooming** (wanneer water onder de stuw stroomt)
3.  **Villemonte-correctie** (voor het corrigeren van ondergedompelde stromingscondities)
4.  **Vrije stroming** (wanneer water ongehinderd kan stromen)

## Overzicht van de berekeningen

### Stroming over de stuw

$$
Q_o = C_e \cdot \frac{2}{3} \cdot b \cdot \sqrt{2g} \cdot h_o^{3/2}
$$ **Waar:** - $Q_o$ = Discharge over the weir/ Debiet over de stuw (m³/s) - $C_e$ = Discharge coefficient/ Debietscoefficiënt (dimensionless/ dimensieloos) - $b$ = Width of the weir/ Breedte van de stuw (m) - $g$ = Gravitational acceleration/ Zwaartekrachtversnelling (9.81 m/s²) - $h_o$ = Head over the weir crest/ Waterhoogte boven de stuwkruin (m)

### Stroming onder de stuw

$$
Q_u = C_d \cdot b \cdot h_u \cdot \sqrt{2g (h_up - h_{down})}
$$ **Waar:** - $Q_u$ = Discharge under the weir/ Debiet onder de stuw (m³/s) - $C_d$ = Discharge coefficient for underflow/ Debietscoefficiënt voor onderstroom (dimensionless/ dimensieloos) - $h_u$ = Height of weir opening/ Hoogte stuw opening (m) - $h_up$ = Upstream water level/ Stroomopwaarts waterpeil (m) - $h_{down}$ = Downstream water level/ Stroomafwaarts waterpeil (m)

### Villemonte Correctie

$$
Q_{corrected} = (Q_o + Q_u) \cdot \left[1 - \left(\frac{h_o}{h_{o2}}\right)^{3/2} \right]^{0.385}
$$ **Where:** - $Q_{corrected}$ = Adjusted discharge considering submergence/ Gecorrigeerde debiet submersie in beschouwing nemend(m³/s) - $h_{o2}$ = Reference head/ referentiehoogte (m)

### Vrije stroming

$$
Q_o = Q_{total} \cdot \left(\frac{h_o}{h_o + h_u}\right)
$$ **Waar:** - $Q_o$ = Discharge over the weir/ Debiet over de stuw (m³/s) - $Q_{total}$ = Total discharge/ Totaal debiet (m³/s) - $h_o$ = Head over the weir crest/ Waterhoogte boven de stuwkruin (m) - $h_u$ = Height of sluice opening/ Hoogte van de stuwopening (m)

$$
Q_u = Q_{total} \cdot \left(\frac{h_u}{h_o + h_u}\right)
$$ **Waar:** - $Q_u$ = Discharge under the weir/ Debiet onder de stuw (m³/s) - $Q_{total}$ = Total discharge/ Totaal debiet (m³/s) - $h_o$ = Head over the weir crest/ Waterhoogte boven de stuwkruin (m) - $h_u$ = Height of sluice opening/ Hoogte van de stuwopening (m)

### Stroomsnelheid

$$
V = \frac{Q}{A}
$$ **Waar:** - $V$ = Water velocity/ Waterstroomsnelheid (m/s) - $Q$ = Discharge/ Debiet (m³/s) - $A$ = Flow area/ Stromingsoppervlakte (m²) (Afhankelijk van of de stroming onder of over de stuw gaat)

# Resultaten

```{r}
# Load hourly water level data (replace 'data.csv' with actual file)
data <- data

# Assume columns: 'date_utc', 'h_upstream', 'h_downstream', 'sluice_opening'
# head(data)
```

```{r}
# Define Discharge Function
compute_discharge <- function(h_up, h_down, h_si, h_u, b, C_e = 1.7, C_d = 0.6, g = 9.81) {
  
  if (h_up < h_down) {
    flow="up"
  } else {
    flow="down"
  }
  
  if (flow=="down"){
    h_o <- h_up - h_si  # Effective head over weir
  
    # Weir Flow
    Q_o <- C_e * (2/3) * b * sqrt(2 * g) * (h_o^(3/2))
    
    # Sluice Flow (if gate is open)
    Q_u <- ifelse(h_u > 0, C_d * b * h_u * sqrt(2 * g * (h_up - h_down)), 0)
    
    # Apply Villemonte Correction if submerged
    if (h_down >= h_o) {
      Q_o <- Q_o * (1 - (h_o / h_down)^(3/2))^0.385
    } 
  }
  
  if (flow=="up"){
    h_o <- h_down - h_si  # Effective head over weir
  
    # Weir Flow
    Q_o <- C_e * (2/3) * b * sqrt(2 * g) * (h_o^(3/2))
    
    # Sluice Flow (if gate is open)
    Q_u <- ifelse(h_u > 0, C_d * b * h_u * sqrt(2 * g * (h_down - h_up)), 0)
    
    # Apply Villemonte Correction if submerged
    if (h_up >= h_o) {
      Q_o <- Q_o * (1 - (h_o / h_up)^(3/2))^0.385
    } 
    
    Q_o = Q_o * -1
    Q_u = Q_u * -1
  }
  
  # Compute Velocity (using total area depending on flow type)
  A_o <- b * h_o  # Cross-section for overflow
  A_u <- b * h_u  # Cross-section for underflow
  V_o <- ifelse(A_o > 0, Q_o / A_o, 0)
  V_u <- ifelse(A_u > 0, Q_u / A_u, 0)
  
  return(list(h_o = h_o, Q_o = Q_o, Q_u = Q_u, V_o = V_o, V_u = V_u))
}
```

```{r}
# Calculate Discharge for All Data
discharge_results <- mapply(compute_discharge, 
                            h_up = data$h_upstream, 
                            h_down = data$h_downstream, 
                            h_si = data$sluice_height,
                            h_u = data$sluice_opening, 
                            b = 17, 
                            SIMPLIFY = FALSE)

data <- data %>% 
  mutate(h_o = sapply(discharge_results, function(x) x$h_o),
         Q_o = sapply(discharge_results, function(x) x$Q_o),
         Q_u = sapply(discharge_results, function(x) x$Q_u),
         Q_total = rowSums(across(c(Q_o, Q_u)), na.rm = TRUE),
         V_o = sapply(discharge_results, function(x) x$V_o),
         V_u = sapply(discharge_results, function(x) x$V_u),
         )

#head(data)
```

```{r}
data <- data %>%
  mutate(
    freeflow_via_weir = case_when(
      h_downstream > sluice_height & h_upstream > sluice_height ~ "yes",
      TRUE ~ "no"
    ),
    freeflow_via_sluice = case_when(
      h_downstream < sluice_opening & h_upstream < sluice_opening ~ "yes",
      TRUE ~ "no"
    )
  )

# left_join data and waterinfo (loc==afvoer only) based on date_utc
data <- data %>%
  left_join(waterinfo %>% dplyr::filter(var == "afvoer") %>% dplyr::select(date_utc, value), by = "date_utc") %>%
  rename(Q_total_waterinfo = value)

# if freeflow_via_weir=="yes" then Q_o = Q_total_waterinfo and Q_total = Q_total_waterinfo and q_u = 0, if freeflow_via_sluice=="yes" then Q_u = Q_total_waterinfo and Q_total = Q_total_waterinfo and q_o = 0
# data <- data %>%
#   mutate(
#     Q_o = ifelse(freeflow_via_weir == "yes", Q_total_waterinfo, Q_o),
#     Q_u = ifelse(freeflow_via_sluice == "yes", Q_total_waterinfo, Q_u),
#     Q_total = ifelse(freeflow_via_weir == "yes" | freeflow_via_sluice == "yes", Q_total_waterinfo, Q_total),
#     V_o = ifelse(freeflow_via_weir == "yes", Q_total_waterinfo / (17 * h_o), V_o),
#     V_u = ifelse(freeflow_via_sluice == "yes", Q_total_waterinfo / (17 * sluice_opening), V_u)
#   )

data <- data %>%
  mutate(
    h_o_temp = ifelse(h_o<0, 0, h_o),
    sluice_opening_temp = ifelse(sluice_opening<0, 0, sluice_opening),
    Q_o = ifelse(freeflow_via_weir == "yes" | freeflow_via_sluice == "yes", Q_total_waterinfo*(h_o_temp/(h_o_temp+sluice_opening_temp)), Q_o),
    Q_u = ifelse(freeflow_via_sluice == "yes", Q_total_waterinfo*(sluice_opening_temp/(h_o_temp+sluice_opening_temp)), Q_u),
    Q_total = ifelse(freeflow_via_weir == "yes" | freeflow_via_sluice == "yes", Q_total_waterinfo, Q_total),
    V_o = ifelse(freeflow_via_weir == "yes" | freeflow_via_sluice == "yes", Q_o / (17 * h_o), V_o),
    V_u = ifelse(freeflow_via_sluice == "yes" | freeflow_via_sluice == "yes", Q_u / (17 * sluice_opening), V_u)
  )
```

```{r fig.width=12, fig.height=20, out.width='100%', out.height='90%', fig.align='center', fig.cap="Tijdreeksen van waterhoogte en debiet. $h_downstream$ en $h_upstream$ zijn de waterhoogtes stroomafwaarts en stroomopwaarts van de stuw, $h_u$ is de hoogte van de stuwopening, $h_o$ is de waterhoogte boven de stuwkruin, $Q_o$ is het debiet over de stuw, $Q_u$ is het debiet onder de stuw."}
data %>%
  dplyr::select(-h_o_temp) %>%
  pivot_longer(
    cols = c(matches("^(h_|Q_)(?!total_waterinfo$)", perl = TRUE), sluice_opening),
    names_to = "variable",
    values_to = "value"
  ) %>%
  mutate(
    variable = if_else(variable == "sluice_opening", "h_u", variable)
  ) %>%
  ggplot(aes(x = date_utc, y = value)) +
  geom_line() +
  facet_wrap(~ variable, scales = "free_y", ncol = 1) +
  labs(
    x = "Datum", y = "Waarde"
  ) +
  theme_minimal(base_size = 14) +
  theme(
    strip.text = element_text(face = "bold"),
    axis.text.x = element_text(angle = 45, hjust = 1)
  )
```

```{r fig.width=12, fig.height=8, out.width='100%', fig.align='center', fig.cap="Tijdreeksen van debiet. $Q_o$ is het debiet over de stuw, $Q_u$ is het debiet onder de stuw."}
ggplot(data, aes(x = date_utc)) +
  geom_line(aes(y = Q_o, color = "Debiet over stuw (Q_o)")) +
  geom_line(aes(y = Q_u, color = "Debiet onder stuw (Q_u)")) +
  labs(y = "Debiet (m³/s)", x = "Tijd", color = NULL) +
  scale_color_manual(values = c("blue", "red")) + 
  theme_minimal(base_size = 18) +
  theme(
    legend.position = "bottom"  # move legend below
  )
  
```

```{r fig.width=12, fig.height=8, out.width='100%', fig.align='center', fig.cap="Tijdreeksen van waterstroomsnelheid. $V_o$ is de stroomsnelheid over de stuw, $V_u$ is de stroomsnelheid onder de stuw."}
ggplot(data %>% dplyr::filter(V_o<8), aes(x = date_utc)) +
  geom_line(aes(y = V_o, color = "Stroomsnelheid over stuw (V_o)")) +
  geom_line(aes(y = V_u, color = "Stroomsnelheid onder stuw (V_u)")) +
  labs(y = "Stroomsnelheid (m/s)", x = "Tijd", color = NULL) +
  scale_color_manual(values = c("green", "purple")) + 
  theme_minimal(base_size = 17) +
  theme(
    legend.position = "bottom"  # move legend below
  )
```

```{r}
data <- data %>%
  mutate(
    passeerbaar_stroomopwaarts_over_stuw = case_when(
      bereikbaar_stroomopwaarts_over_stuw == "yes" & V_o < 1 ~ "yes",
      TRUE ~ "no"
    ),
    passeerbaar_stroomopwaarts_onder_stuw = case_when(
      bereikbaar_onder_stuw == "yes" & V_u < 1 ~ "yes",
      TRUE ~ "no"
    ),
    passeerbaar_stroomopwaarts = case_when(
      passeerbaar_stroomopwaarts_over_stuw == "yes" | passeerbaar_stroomopwaarts_onder_stuw == "yes" ~ "yes",
      TRUE ~ "no"
    ),
    passeerbaar_stroomafwaarts_over_stuw = case_when(
      bereikbaar_stroomafwaarts_over_stuw == "yes" & V_o > -1 ~ "yes",
      TRUE ~ "no"
    ),
    passeerbaar_stroomafwaarts_onder_stuw = case_when(
      bereikbaar_onder_stuw == "yes" & V_u > -1 ~ "yes",
      TRUE ~ "no"
    ),
    passeerbaar_stroomafwaarts = case_when(
      passeerbaar_stroomafwaarts_over_stuw == "yes" | passeerbaar_stroomafwaarts_onder_stuw == "yes" ~ "yes",
      TRUE ~ "no"
    )
  )
```

```{r}
write.csv(data, file = "./data/intern/data.csv")
```

```{r}
data <- data %>%
  mutate(date = as_date(date_utc),
         month = month(date_utc, label = TRUE),
         year = year(date_utc))
```

```{r fig.width=12, fig.height=16, out.width='100%', fig.align='center'}
data %>%
  pivot_longer(
    cols = matches("^(bereikbaar|passeerbaar)_(via_)?(stroomopwaarts|stroomafwaarts)?"),
    names_to = "type",
    values_to = "status"
  ) %>%
  group_by(type) %>%
  summarise(
    totaal = n(),
    yes = sum(status == "yes", na.rm = TRUE),
    aandeel_yes = yes / totaal
  ) %>%
  mutate(
    group = if_else(str_detect(type, "^bereikbaar"), "Bereikbaar", "Passeerbaar"),
    type = fct_relevel(type,
                       sort(unique(type[str_detect(type, "^bereikbaar")])),
                       sort(unique(type[str_detect(type, "^passeerbaar")]))
    )
  ) %>%
  ggplot(aes(x = type, y = aandeel_yes, fill = group)) +
  geom_col() +
  scale_y_continuous(labels = scales::percent_format(accuracy = 1)) +
  labs(
    title = "Bereikbaarheid en passeerbaarheid per route en richting",
    x = "Route × Richting", y = "Aandeel momenten",
    fill = "Categorie"
  ) +
  theme_minimal(base_size = 16) +
  theme(axis.text.x = element_text(angle = 45, hjust = 1))

```

```{r fig.width=12, fig.height=20, out.width='100%', fig.align='center'}
data %>%
  mutate(month = floor_date(as_date(date_utc), "month")) %>%
  pivot_longer(
    cols = matches("^(bereikbaar|passeerbaar)_(via_)?(stroomopwaarts|stroomafwaarts)?"),
    names_to = "type",
    values_to = "status"
  ) %>%
  group_by(type, month) %>%
  summarise(
    totaal = n(),
    yes = sum(status == "yes", na.rm = TRUE),
    aandeel_yes = yes / totaal,
    .groups = "drop"
  ) %>%
  mutate(
  month_label = format(month, "%B %Y"),
  month_label = str_to_sentence(month_label),
  month_label = factor(month_label, levels = unique(month_label[order(month)])),
  group = if_else(str_detect(type, "^bereikbaar"), "Bereikbaar", "Passeerbaar"),
  type = fct_relevel(type,
                     sort(unique(type[str_detect(type, "^bereikbaar")])),
                     sort(unique(type[str_detect(type, "^passeerbaar")]))
    )
  ) %>%
  ggplot(aes(x = type, y = aandeel_yes, fill = group)) +
  geom_col() +
  facet_wrap(~ month_label, ncol = 1) +  # gebruik nieuwe maand-labels
  scale_y_continuous(labels = scales::percent_format(accuracy = 1), limits = c(0, 1)) +
  labs(
    title = "Aandeel 'yes'-momenten per route × richting per maand",
    x = "Route × Richting", y = "Aandeel momenten",
    fill = "Categorie"
  ) +
  theme_minimal(base_size = 14) +
  theme(
    axis.text.x = element_text(angle = 45, hjust = 1),
    strip.text = element_text(face = "bold")
  )
```

```{r fig.width=12, fig.height=8, out.width='100%', fig.align='center'}
data %>%
  mutate(date = as.Date(date_utc)) %>%
  group_by(date) %>%
  summarise(
    doable_up = sum(passeerbaar_stroomopwaarts == "yes", na.rm = TRUE)/288,
    doable_down = sum(passeerbaar_stroomafwaarts == "yes", na.rm = TRUE)/288
  ) %>%
  pivot_longer(cols = c(doable_up, doable_down), names_to = "direction", values_to = "count") %>%
  mutate(direction = recode(direction,
                            "doable_up" = "Stroomopwaarts",
                            "doable_down" = "Stroomafwaarts")) %>%
  ggplot(aes(x = date, y = count, color = direction)) +
  geom_line() +
  labs(
    title = "Aandeel passeerbare momenten per dag per richting",
    x = "Datum", y = "Aandeel momenten (per dag)",
    color = "Richting"
  ) + 
  theme_minimal(base_size = 18)
```

```{r fig.width=12, fig.height=5, out.width='100%', fig.align='center'}
data %>%
  mutate(date = as.Date(date_utc)) %>%
  group_by(date) %>%
  summarise(
    up_onder_Stuw   = sum(passeerbaar_stroomopwaarts_onder_stuw == "yes", na.rm = TRUE)/288,
    up_over_Stuw    = sum(passeerbaar_stroomopwaarts_over_stuw == "yes", na.rm = TRUE)/288,
    down_onder_Stuw = sum(passeerbaar_stroomafwaarts_onder_stuw == "yes", na.rm = TRUE)/288,
    down_over_Stuw  = sum(passeerbaar_stroomafwaarts_over_stuw == "yes", na.rm = TRUE)/288
  ) %>%
  pivot_longer(
    cols = -date,
    names_to = "route_direction",
    values_to = "count"
  ) %>%
  separate(route_direction, into = c("direction", "route", "type"), sep = "_") %>%
  mutate(
    direction_label = recode(direction, "up" = "Stroomopwaarts", "down" = "Stroomafwaarts"),
    route_label = str_to_sentence(route),
    lijn = paste(route_label, "stuw"),
    groep = direction_label
  ) %>%
  ggplot(aes(x = date, y = count, color = lijn)) +
  geom_line(size = 1) +
  facet_wrap(~ groep, ncol = 2) +
  labs(
    title = "Aandeel passeerbare momenten per dag",
    x = "Datum", y = "Aandeel momenten",
    color = "Route"
  ) +
  scale_y_continuous(labels = scales::percent_format(accuracy = 1)) +
  theme_minimal(base_size = 16) +
  theme(
    strip.text = element_text(face = "bold"),
    axis.text.x = element_text(angle = 45, hjust = 1)
  )
```

```{r fig.width=12, fig.height=5, out.width='100%', fig.align='center'}
data %>%
  mutate(date = as.Date(date_utc)) %>%
  group_by(date) %>%
  summarise(
    up_onder_Stuw   = sum(passeerbaar_stroomopwaarts_onder_stuw == "yes", na.rm = TRUE)/288,
    up_over_Stuw    = sum(passeerbaar_stroomopwaarts_over_stuw == "yes", na.rm = TRUE)/288,
    down_onder_Stuw = sum(passeerbaar_stroomafwaarts_onder_stuw == "yes", na.rm = TRUE)/288,
    down_over_Stuw  = sum(passeerbaar_stroomafwaarts_over_stuw == "yes", na.rm = TRUE)/288
  ) %>%
  pivot_longer(
    cols = -date,
    names_to = "route_direction",
    values_to = "count"
  ) %>%
  separate(route_direction, into = c("direction", "route", "type"), sep = "_") %>%
  mutate(
    direction_label = recode(direction, "up" = "Stroomopwaarts", "down" = "Stroomafwaarts"),
    route_label = str_to_sentence(route),
    lijn = direction_label,
    groep = paste(route_label, "Stuw")
  ) %>%
  ggplot(aes(x = date, y = count, color = lijn)) +
  geom_line(size = 1) +
  facet_wrap(~ groep, ncol = 2) +
  labs(
    title = "Aandeel passeerbare momenten per dag",
    x = "Datum", y = "Aandeel momenten",
    color = "Richting"
  ) +
  scale_y_continuous(labels = scales::percent_format(accuracy = 1)) +
  theme_minimal(base_size = 16) +
  theme(
    strip.text = element_text(face = "bold"),
    axis.text.x = element_text(angle = 45, hjust = 1)
  )
```

```{r correlation-plot, message=FALSE, warning=FALSE}
library(dplyr)
library(corrplot)

# Select only explanatory variables
vars <- c("h_downstream", "h_upstream", "h_o", "sluice_opening", "Q_total_waterinfo")

# Compute correlation matrix (pairwise complete obs to handle NAs)
cor_mat <- cor(data[vars], use = "pairwise.complete.obs", method = "pearson")

# Plot
corrplot(cor_mat, method = "color", type = "upper",
         addCoef.col = "black", # add correlation values
         tl.col = "black", tl.srt = 45, number.cex = 0.7)

```

```{r roc_over_stuw, fig.width=6, fig.height=5}
library(rpart)
library(yardstick)
library(rsample)
library(ggplot2)
library(dplyr)
library(stringr)
library(rpart.plot)
library(purrr)

# set.seed(123)

target_var <- "passeerbaar_stroomopwaarts_over_stuw"

# Voorbereiden
df_bal <- data %>%
  dplyr::filter(.data[[target_var]] %in% c("yes", "no")) %>%
  mutate(target = factor(.data[[target_var]], levels = c("no", "yes"))) %>%
  select(target, starts_with("h_"), starts_with("Q_"), sluice_opening, -Q_total, -Q_o, -Q_u) %>%
  group_by(target) %>%
  group_modify(~ slice_sample(.x, n = min(table(data[[target_var]])[c("yes", "no")]))) %>%
  ungroup()

# Split in train/test
split <- initial_split(df_bal, prop = 0.7, strata = target)
train_data <- training(split)
test_data <- testing(split)

# Train model
model <- rpart(target ~ ., data = train_data, method = "class", cp = 0.01, minbucket = 100)

rpart.plot(model)

# Predict probabilities
pred_probs <- predict(model, test_data, type = "prob")[, "yes"]
pred_class <- predict(model, test_data, type = "class")

# Combineer met testdata
pred_df <- bind_cols(test_data, .pred_yes = pred_probs)

# Bereken ROC
roc_df <- yardstick::roc_curve(pred_df, truth = target, .pred_yes)

# Plot
autoplot(roc_df) +
  ggtitle(paste("ROC-curve voor:", target_var)) +
  theme_minimal(base_size = 14)

cm <- confusionMatrix(pred_class, test_data$target, positive = "yes")
cm

ggplot(pred_df, aes(x = .pred_yes, fill = target)) +
  geom_histogram(position = "stack", alpha = 0.5, bins = 30)

# Suppose you have:
# y_true = actual labels (factor with levels "no", "yes")
# y_prob = predicted probability for "yes" class

y_true <- test_data$target
y_prob <- pred_probs

roc_obj <- roc(y_true, y_prob, levels = c("no", "yes"))

# Plot ROC
plot(roc_obj, col = "#1c61b6", lwd = 2, main = "ROC Curve with Threshold = 0.5 Marked")

# Find sensitivity/specificity at threshold 0.5
coords_05 <- coords(roc_obj, x = 0.5, input = "threshold", ret = c("specificity", "sensitivity"))

# Add point for threshold = 0.5
points(1 - coords_05["specificity"], coords_05["sensitivity"], 
       pch = 19, col = "red", cex = 1.5)

text(1 - coords_05["specificity"], coords_05["sensitivity"], 
     labels = "Threshold = 0.5", pos = 4, col = "red")
```

```{r}
library(randomForest)
library(dplyr)

target_var <- "passeerbaar_stroomopwaarts_over_stuw"

# Filter to rows with no missing predictor values
df_train <- data %>%
  dplyr::filter(.data[[target_var]] %in% c("yes", "no")) %>%
  mutate(target = factor(.data[[target_var]], levels = c("no", "yes"))) %>%
  filter(!is.na(h_downstream), !is.na(h_upstream), !is.na(h_o),
         !is.na(sluice_opening), !is.na(Q_total_waterinfo),
         !is.na(passeerbaar_stroomopwaarts_over_stuw)) %>%
  group_by(target) %>%
  group_modify(~ slice_sample(.x, n = min(table(data[[target_var]])[c("yes", "no")]))) %>%
  ungroup()

set.seed(42)
rf_model <- randomForest(
  target ~ h_o + sluice_opening + h_downstream + h_upstream + Q_total_waterinfo,
  data = df_train,
  ntree = 500,
  mtry = 3,
  importance = TRUE
)

print(rf_model)

# Create grid
predict_grid <- expand.grid(
  h_downstream      = seq(min(df_train$h_downstream), max(df_train$h_downstream), length.out = 20),
  h_upstream        = seq(min(df_train$h_upstream), max(df_train$h_upstream), length.out = 20),
  h_o               = seq(min(df_train$h_o), max(df_train$h_o), length.out = 20),
  sluice_opening    = seq(min(df_train$sluice_opening), max(df_train$sluice_opening), length.out = 20),
  Q_total_waterinfo = seq(min(df_train$Q_total_waterinfo), max(df_train$Q_total_waterinfo), length.out = 20))

predict_grid$prob_yes <- predict(rf_model, newdata = predict_grid, type = "prob")[, "yes"]

library(ggplot2)

p1<-ggplot(predict_grid, aes(x = h_downstream, y = h_upstream, fill = prob_yes)) +
  geom_tile() +
  scale_fill_viridis_c(name = "P(yes)") +
  labs(
    title = "Predicted passability probability (stroomopwaarts over stuw)",
    x = "h_downstream",
    y = "h_upstream"
  ) +
  theme_minimal(base_size = 14)

p2<-ggplot(predict_grid, aes(x = h_o, y = Q_total_waterinfo, fill = prob_yes)) +
  geom_tile() +
  scale_fill_viridis_c(name = "P(yes)") +
  labs(
    title = "Predicted passability probability (stroomopwaarts over stuw)",
    x = "h_o",
    y = "Q_total_waterinfo"
  ) +
  theme_minimal(base_size = 14)

p3<-ggplot(predict_grid, aes(x = h_o, y = sluice_opening, fill = prob_yes)) +
  geom_tile() +
  scale_fill_viridis_c(name = "P(yes)") +
  labs(
    title = "Predicted passability probability (stroomopwaarts over stuw)",
    x = "h_o",
    y = "sluice_opening"
  ) +
  theme_minimal(base_size = 14)

library(patchwork)
#p1 + p2 + plot_layout(ncol = 2)
```

```{r}
p1
```

```{r}
p2
```

```{r}
p3
```

<!--chapter:end:03_resultaten.Rmd-->

```{r references, results = "asis", echo = FALSE}
# insert the references at this position
# set appendix = FALSE, when the report has no appendix
INBOmd::references(appendix = TRUE)
```

# Eerste hoofdstuk van de bijlage

Inhoud van de eerste bijlage

```{r eval=FALSE, fig.width=12, fig.height=8, out.width='100%', fig.align='center'}
data %>%
  mutate(date = as.Date(date_utc)) %>%
  group_by(date) %>%
  summarise(
    up_onder.Stuw   = sum(passeerbaar_stroomopwaarts_onder_stuw == "yes", na.rm = TRUE)/288,
    up_over.Stuw    = sum(passeerbaar_stroomopwaarts_over_stuw == "yes", na.rm = TRUE)/288,
    down_onder.Stuw = sum(passeerbaar_stroomafwaarts_onder_stuw == "yes", na.rm = TRUE)/288,
    down_over.Stuw   = sum(passeerbaar_stroomafwaarts_over_stuw == "yes", na.rm = TRUE)/288
  ) %>%
  pivot_longer(
    cols = -date,
    names_to = "route_direction",
    values_to = "count"
  ) %>%
  separate(route_direction, into = c("direction", "route"), sep = "_", extra = "merge") %>%
  mutate(
    direction = recode(direction, "up" = "Stroomopwaarts", "down" = "Stroomafwaarts"),
    route = str_to_title(route)  # "sluice", "weir"
  ) %>%
  ggplot(aes(x = date, y = count, color = interaction(direction, route))) +
  geom_line() +
  labs(
    title = "Aandeel passeerbare momenten per dag per richting en route",
    x = "Datum", y = "Aandeel momenten",
    color = "Richting × Route"
  ) + 
  theme_minimal(base_size = 18)
```

<!--chapter:end:zzz_references_and_appendix.Rmd-->

